臺灣高等法院臺南分院刑事判決　　　　　　　九十一年度上訴字第三四五號　　Ｃ
　　　上　訴　人　臺灣臺南地方法院檢察署檢察官
　　　被　　　告　甲　○　○
　　　選任辯護人　楊　清　安
　　　被　　　告　乙　○　○
右上訴人因被告等違反懲治走私條例案件，不服臺灣臺南地方法院九十年度訴字第一
二四號中華民國九十一年一月二十九日第一審判決（起訴案號：臺灣臺南地方法院
檢察署九十年度營偵字第一三九八號、九十年度營偵字第一四七一號），提起上訴，
本院判決如左：
      主      文
原判決撤銷。
甲○○、乙○○共同私運管制物品進口逾公告數額，甲○○處有期徒刑參月；乙○○
處有期徒刑貳月。
      事      實
一、甲○○、乙○○分別係桃園縣籍「豐鯨一號」膠筏船船長、船員，甲○○於民國
    （下同）八十年即曾因違反懲治走私條例，經判處有期徒刑十月（通緝後於八十
    二年五月八日執行完畢，未構成累犯），乙○○亦曾於八十四年因違反懲治走私
    條例等，經判處有期徒刑五月（八十五年五月七日執行完畢，未構成累犯），二
    人與綽號「阿榮」之不詳姓名年籍之成年男子共同基於私運未稅洋菸進口臺灣地
    區的犯意聯絡，由「阿榮」至大陸購買未稅洋菸後雇用船隻運送，並約定在台交
    貨地點，再由「阿榮」於九十年八月十日以電話雇用甲○○，甲○○再找乙○○
    前去載貨，並約定如走私成功，甲○○、乙○○可分得新臺幣（下同）三萬六千
    元之代價（甲○○分得二萬元、乙○○分得一萬六千元）。甲○○、乙○○二人
    乃於九十年八月十四日二十一時許，自臺南縣將軍鄉將軍安檢站報關出港後，於
    同年月十五日二時三十分許，至約定之澎湖縣西嶼西方外海約四０海浬處附近（
    東經一一九度三十分、北緯二三度三十分），向一艘不詳之鐵殼船接駁載運未貼
    菸酒專賣憑證之未稅洋菸及已貼有菸酒專賣憑證疑似仿冒洋菸三十條裝二百九十
    三箱零二十九條又八包（其中兩包已經甲○○、乙○○開拆使用）、二十五條裝
    一百零四箱等未稅洋菸，（完稅價格共為二百三十萬三千六百五十三元），並將
    之藏置於「豐鯨一號」之隱密處，擬於同年月十八日二時許，運至臺南縣將軍鄉
    馬沙溝外海三浬處附近，交予「阿榮」，惟於同年月十七日上午七時許，即經警
    巡邏登筏而查獲上情，並扣得前開未稅洋菸及漁業用對講機一部、行動電話一具
    等物。
二、案經行政院海岸巡防署海洋巡防總局第四海巡隊報請臺灣臺南地方法院檢察署檢
    察官偵查起訴，及由臺灣省菸酒公賣局台南分局以同一事實報請該署移送併案審
    理。
      理      由
一、訊據被告甲○○、乙○○均矢口否認有故意走私之犯行，被告甲○○辯稱：伊有
    去捕魚，並不是故意去走私云云。被告乙○○則辯稱：船長僅通知我要抓魚而已
    ，我不知道要走私云云。經查：
（一）被告甲○○於警訊時即稱：「我在九十年八月十五日二時三十分許，於澎湖縣
      西嶼西方外海約四０海浬（東經一一九度三十分、北緯二三度三十分）處，向
      一艘不知名的鐵殼船接駁，利用漁船對講機頻率５２０相互聯絡」、「此次走
      私洋菸由一位綽號「阿榮」於八月十日晚上二十時打我的大哥大000000
      0000向我聯絡，如走私成功可得三萬六千元，與其他船員平分」、「而我
      和另一名船員乙○○負責指示搬運到密窩處，並共同將密窩處縫住、隱藏」、
      「我將於十八日晚上凌晨兩點左右再馬沙溝外海兩海浬處交給「阿榮」所駕駛
      的膠筏，並以行動電話互相聯繫」等語（見甲○○九十年八月十七日警訊筆錄
      ），被告甲○○於九十年九月一日警訊時又補充說明約定其分得二萬元、乙○
      ○分得一萬六千元。而被告乙○○亦供承：「有協助搬運走私的洋菸」（見乙
      ○○九十年八月十七日警訊筆錄），由其等二人警訊所供已見(1)「阿榮」係於
      船出港前先與被告甲○○聯絡接駁洋菸事宜。(2)被告甲○○與「阿榮」聯絡時
      有提及走私成功之代價及與對方船隻聯絡接駁（時間、地點、聯絡方法）等事
      宜。(3)被告甲○○之船隻係負責在澎湖縣西嶼西方外海約四０海浬，即東經一
      一九度三十分、北緯二三度三十分處接駁走私物品，再約定時間、地點交付「
      阿榮」。(4)接駁時被告甲○○、乙○○均有參與。
（二）被告甲○○於偵查時亦供承有與「阿榮」聯絡要走私及乙○○有協助搬運洋菸
      等情（見偵查卷第八頁），其雖於原審第一次訊問時翻異前供，全盤否認有與
      「阿榮」聯絡私運走私物品進口之事，然於九十年一月十五日原審審理時對起
      訴之事實又均坦然承認，參以被告甲○○於上開警訊所言，足可勾稽：本件走
      私係被告甲○○未出海前即先與「阿榮」約定替其私運走私洋菸進口，雙方並
      約定代價為三萬六千元（由甲○○分二萬元、乙○○分一萬六千元），而事先
      「阿榮」已與大陸鐵殼船及被告甲○○約定接駁地點等情，此外復有未貼菸酒
      專賣憑證之未稅洋菸及已貼有菸酒專賣憑證疑似仿冒洋菸三十條裝二百九十三
      箱零二十九條又八包（其中兩包已經甲○○、乙○○開拆使用）、二十五條裝
      一百零四箱等未稅洋菸扣案及查獲之照片四幀在卷可資佐證，足見本件係「阿
      榮」欲自大陸私運洋菸進口，先雇用大陸船隻運送至東經一一九．三十度、北
      緯二三．三十度後，交由被告甲○○、乙○○所駕駛之「豐鯨一號」膠筏接駁
      後，擬再至約定處交付「阿榮」前，為警查獲。
（三）被告乙○○雖辯稱其不知情，然被告乙○○曾於八十四年因違反懲治走私條例
      、國家安全法等，經判處有期徒刑五月在案，有台灣高等法院被告全國前案紀
      錄表一份附卷足資佐證，因而其對船隻是否走私，自當比之一般人更為注意。
      然其於海上既然幫忙搬運走私物品，參以被告甲○○亦約定若成功乙○○可分
      得一萬六千元，並參諸被告乙○○於原審九十年一月十五日審理時，對起訴之
      事實又坦然承認，顯見被告乙○○對本件走私一案，不僅知情，且有參與。又
      依被告甲○○所供，聯絡大陸鐵殼船及接駁地點均由「阿榮」為之，參以向大
      陸購買走私物品若未親自至大陸洽談，光以電話聯絡較為不易，且被告甲○○
      於接駁時並未交付大陸船隻金錢，足見本件走私物品係「阿榮」向大陸購買後
      ，雇用大陸船隻運送至台灣附近，再雇用被告之船隻運入沿岸，擬再交由「阿
      榮」之膠筏，足見本件走私物品係「阿榮」自大陸走私進口，被告甲○○、乙
      ○○既然均有參與本件走私行為，其二人與「阿榮」自有犯意之聯絡。又雖被
      告船隻接駁之東經一一九．三十度、北緯二三．三十度海域位置屬於我國十二
      浬領海範圍內，有內政部以九十年十二月六日台（九十）內地字第九０一七０
      四九號函敘在卷，然本件係自台灣外海之大陸走私進口，被告在領海內接駁僅
      係私運進口之一部份（階段）行為，尚非單純係運送管制物品進入我國領域，
      亦附為記明。
（四）又上開扣案之未稅洋菸緝獲時之完稅價格共為二百三十萬三千六百五十三元，
      顯已逾管制進口物品十萬元以上，有財政部高雄關稅局九十年九月十日關緝字
      第九００六０八八三號函在卷可稽，雖行政院為配合政府加入ＷＴＯ，刪除懲
      治走私條例「公告管制物品項目及其數額」丙項管制進口物品第一款之「菸、
      酒、捲菸紙」，並公告自九十一年一月一日生效，然參諸大法官會議釋字第一
      ０三號解釋及最高法院五十一年台非字第七十六號、五十一年台上字第一五九
      號判例所示，及該院五十一年度第五次民刑庭總會決議，倘進口逾公告數額者
      ，如於行為後裁判時，該私運進口之物品又經行政院依懲治走私條例第二條第
      四項重行公告，不列入管制物品之內，乃是行政上適用當時情形所為之事實上
      變更，並非刑罰法律變更，自不得據為廢止刑罰之認定，故無刑法第二條從新
      從輕原則之適用，因而被告甲○○、乙○○所為，亦應適用懲治走私條例，亦
      附為記明。
（五）綜上所述，足見被告甲○○、乙○○所辯均係卸責之詞，均不足採。是本件事
      證明確，被告二人之犯行洵堪認定。
二、按洋菸屬相對管制進口物品，一次私運超過海關完稅價格十萬元範圍，始依懲治
    走私條例處罰。而本件上開走私洋菸，其完稅價格已逾十萬元，已如前述，被告
    等係私運未貼專賣憑證逾公告數額管制物品洋菸進入我國領域，於其進入十二浬
    之海域，走私行為即為既遂，故核被告甲○○、乙○○所為，均犯懲治走私條例
    第二條第一項之私運管制物品進口逾公告數額罪。被告之選任辯護人雖另辯稱縱
    令被告所涉為上開之罪，亦應為「阿榮」犯罪之幫助犯。然被告甲○○、乙○○
    係幫助「阿榮」私運進口之部份（階段）之行為，其等二人已參與「私運」之犯
    罪構成要件，因而被告甲○○、乙○○與綽號「阿榮」之不詳姓名年籍之成年男
    子，就本件犯行互有犯意聯絡及行為分擔，應論以共同正犯，本院尚難以幫助犯
    論處。原審法院認被告罪證明確，予以論罪科刑，固非無見，惟查：（一）原判
    決事實欄認「被告甲○○、乙○○二人與「阿榮」共同基於私運未稅洋菸進口臺
    灣地區之犯意聯絡」走私，理由欄亦未說明被告變成單純運送走私物品之理由，
    然卻逕行變更起訴法條，改論處刑度較輕之懲治走私條例第三條第一項之運送管
    制物品進口逾公告數額罪，容有未洽。（二）被告甲○○、乙○○均曾因違反懲
    治走私條例被判刑確定，雖已逾五年而未構成累犯，然被告再犯同樣之罪，已有
    可議，加以被告甲○○、乙○○二人於原審第一次審理時均否認犯行，被告乙○
    ○更是大都否認上情，且依理被告甲○○應知悉如何查出「阿榮」，亦袒護「阿
    榮」以致無法查獲「阿榮」，原審僅因被告於第二次審理時坦承犯行，即認被告
    二人經此次偵審程序之教訓，當知所警惕，而無再犯之虞，對被告二人均諭知緩
    刑，亦有所不妥。檢察官上訴認原判決適用法條不當，為有理由，自應由本院將
    原判決撤銷改判。爰審酌被告甲○○、乙○○均曾因違反懲治走私條例被判刑確
    定（未構成累犯），竟無視國法，再從事走私，且事後亦未見悔意，並參酌其犯
    罪之動機、目的、手段、所生之危害及懲治走私條例「公告管制物品項目及其數
    額」丙項管制進口物品第一款之「菸、酒、捲菸紙」業經刪除，量刑應從輕等一
    切情狀，分別量處如主文第二項所示之刑，以資懲儆。扣案漁業用對講機一具，
    為漁船與其他漁船通話之用；行動電話一具，亦係被告甲○○與人通訊所用之工
    具，均非專供走私聯絡之用，爰不另為沒收之諭知。又懲治走私條例並未有沒收
    之規定，且該法第十一條規定走私行為之處罰，海關緝私條例及本條例無規定者
    ，適用刑法或其他法律，顯見對於走私行為之處罰，懲治走私條例及海關緝私條
    例應優先於刑法而適用。又海關緝私條例第三十六條第三項規定：前二項私運貨
    物沒入之，從而本件扣案之管制物品洋菸，應由主管機關依海關緝私條例第三十
    六條第三項規定依法沒入，因而亦不為沒收之諭知（最高法院八十四年台上字第
    二三八七號判決參照），均附此敘明。
據上論結，應依刑事訴訟法第三百六十九條第一項前段、第三百六十四條、第二百九
十九條第一項前段，懲治走私條例第二條第一項、第十一條、刑法第二十八條，判決
如主文。
本案經檢察官羅清溪到庭執行職務。
中    華    民    國      九十一      年      四      月      十一      日
                                  臺灣高等法院臺南分院刑事第四庭
                                      審判長法官  陳    義    仲
                                            法官  楊    子    莊
                                            法官  蔡    崇    義
右正本證明與原本無異。
如不服本判決，應於判決送達後十日內向本院提出上訴狀，其未敘述理由者並應於提
出上訴狀後十日內向本院補提理由書（應附繕本)。
                                      法院書記官  李    育    儒
中    華    民    國      九十一      年      四      月      十五      日
附錄法條：
懲治走私條例第二條第一項：私運管制物品進口、出口逾公告數額者，處七年以下有
                          期徒刑，得併科新台幣二十萬元以下罰金。
